臺灣臺北地方法院民事判決
110年度訴字第5229號
原      告  蘇光智  

訴訟代理人  邱群傑律師
複  代理人  許卓敏律師
被      告  蘇鼐    

上列當事人間不動產所有權移轉登記事件，本院於110年10月29
日言詞辯論終結，判決如下：
    主  文
被告應將門牌號碼臺北市○○區○○○路0段000巷00弄0○0號（即臺北
市○○區○○段○○段00000○號）房屋之所有權應有部分1/6，及其坐
落之臺北市○○區○○段○○段00000地號、同段499-1地號及同段500-
0地號之土地所有權應有部分各1/24，移轉登記予原告。
訴訟費用由被告負擔。
    事實及理由
壹、程序事項
一、按因不動產之物權或其分割或經界涉訟者，專屬不動產所在
    地之法院管轄；其他因不動產涉訟者，得由不動產所在地之
    法院管轄，民事訴訟法第10條定有明文。所謂其他因不動產
    涉訟，係因不動產只知物權或其分割或經界以外，與不動產
    有關之一切事項涉訟者而言（最高法院101年度台抗字第624
    號裁定要旨參照）。查本件原告起訴主張依民法第348條第1
    項之規定，請求被告將門牌號碼臺北市○○區○○○路0段000巷0
    0弄0○0號（即臺北市○○區○○段○○段00000○號）房屋之所有權
    應有部分1/6，及其坐落臺北市○○區○○段○○段00000地號、同
    段499-1地號及同段500-0地號之土地所有權應有部分各1/24
    （下稱系爭房地），移轉登記予原告，故本件係因不動產涉
    訟，且系爭房地位於本院轄區，本院就本件訴訟自有管轄權
    。
二、被告經合法通知，未於言詞辯論期日到場，核無民事訴訟法
    第386條所列各款事由，爰依原告之聲請，由其一造辯論而
    為判決。
貳、實體事項
一、原告主張略以：
  ㈠原告為被告之兄長，兩造均設籍臺北市○○區○○○路0段000巷00
    弄0○0號。被告為實現其環遊世界之夢想，欲將國內資產結
    清出國，兩造遂於民國109年間，約定由原告以新臺幣（下
    同）4,000,000元，買受被告所有之系爭房地。原告遂於109
    年3月3日將買價金4,000,000元匯入被告帳號，並繳納移轉
    不動產所有權所需之相關稅捐，兩造遂於109年5月22日，於
    臺北市大安區地政事務所簽立房地產權益買賣合約書（下稱
    系爭契約），由現場一名女性地政事務所人員幫忙確認辦理
    所有權移轉登記應填妥及檢附的文件，經雙方用印填妥申請
    書並由被告親簽立所有權狀遺失之切結書後，遞交收件字號
    為大安字第055710號之土地登記申請書。待完成遞件手續後
    ，被告表示要出國，從此杳無音信。
  ㈡詎料，雙方因未委任代書代辦移轉登記，致前揭兩造申請土
    地登記之文件不完備，原告於109年5月27日收到臺北市大安
    地政事務所土地登記案件補證通知書，以安登補字第543號
    函命補正109年度房屋稅之證明文件、請被告於申請書第9欄
    重新切結並認章、被告重新用印等等，否則於收受通知15日
    後將駁回土地登記申請。然因被告行方不明，致無法補正土
    地登記案件，臺北市大安地政事務所遂於109年6月12日以安
    登駁字第98號駁回兩造的土地登記案件申請，故被告尚未依
    約將買賣標的移轉予原告。
  ㈢按稱買賣者，謂當事人約定一方移轉財產權於他方，他方支
    付價金之契約，民法第345條第1項定有明文，而依同法第34
    8條、第367條規定，於買賣關係中，出賣人之義務在於交付
    其物於買受人，並使其取得標的物所有權，買受人則以交付
    約定價金及受領標的物為其義務。因原告與被告訂立系爭房
    地之買賣契約後，原告已依約交付價金4,000,000元，是被
    告依民法第348條第1項或系爭契約即有交付系爭房地並使原
    告取得系爭房地所有權之義務。又因被告於送件後旋即消失
    無蹤，致兩造於109年5月22日申請所有權移轉登記事件因被
    告無法補件而遭致駁回，是被告尚未依約將買賣標的物之所
    有權移轉登記予原告，爰依系爭契約及民法第348條第1項之
    規定，請求被告將系爭房地之所有權移轉登記予原告。
  ㈣並聲明：被告應將系爭房地移轉登記予原告。
二、被告經合法通知，未於言詞辯論期日到場，亦未提出任何書
    狀以為聲明或陳述。
三、經查：
  ㈠原告主張上開事實，業據提出戶口名簿、財政部臺北國稅局
　　非屬贈與財產同意移轉證明書、房地產權益買賣合約書、土
　　地登記申請書及其附件與收據、臺北市大安地政事務所土地
　　登記案件補正通知書（安登補字第543號）、臺北市大安地
　　政事務所土地登記案件駁回通知書（安登駁字第98號）、受
　　(處)理失蹤人口案件登記表影本各1份等件為憑（見本院110
    年度北司調字第645號卷第19-60頁）。又被告確為門牌號碼
    臺北市○○區○○○路0段000巷00弄0○0號房屋之所有權應有部分
    1/6，及其坐落臺北市○○區○○段○○段00000地號、同段499-1
    地號及同段500-0地號之土地所有權應有部分各1/24之所有
    權人（見本院卷第41-67頁）。因被告已於相當時期受合法
    之通知，未於言詞辯論期日到場爭執，復未提出書狀作何聲
    明或陳述，以供本院斟酌，是本院審酌原告提出之前開證據
    後，堪認原告之主張為真實。
  ㈡按稱買賣者，謂當事人約定一方移轉財產權於他方，他方支
    付價金之契約，民法第345條第1項定有明文，而依同法第34
    8條、第367條規定，於買賣關係中，出賣人之義務在於交付
    其物於買受人，並使其取得標的物所有權，買受人則以交付
    約定價金及受領標的物為其義務。經查，原告與被告訂立系
    爭房地之買賣契約後，原告已依約交付價金4,000,000元(見
    本院110年度北司調字第645號卷第21-23頁)，是以，被告依
    民法第348條第1項或系爭契約之規定，應有交付系爭房地並
    使原告取得系爭房地所有權之義務。又因被告於送件後旋即
    消失無蹤，致兩造於109年5月22日申請所有權移轉登記事件
    因被告無法補件而遭致駁回，是被告尚未依約將買賣標的物
    之所有權移轉登記予原告，爰依系爭契約及民法第348條第1
    項之規定，請求被告將系爭房地之所有權移轉登記予原告。
    從而，原告請求被告應將系爭房地之所有權移轉登記予原告
    ，於法有據，應予准許。
四、綜上所述，原告依民法第348條第1項之規定，請求被告應將
    系爭房地之所有權移轉登記予原告，為有理由，應予准許。
五、據上論結，本件原告之訴為有理由，依民事訴訟法第78條、
    第385條第1項，判決如主文。
中　　華　　民　　國　　110 　年　　10　　月　　29　　日
                  民事第二庭    法　官　陳雅瑩
以上正本係照原本作成。
如對本判決上訴，須於判決送達後20日內向本院提出上訴狀。如
委任律師提起上訴者，應一併繳納上訴審裁判費。
中　　華　　民　　國　　110 　年　　10　　月　　29　　日
                                書記官  鄭以忻